臺灣士林地方法院刑事判決　　　　　　 93年度交易字第231號
公　訴　人　臺灣士林地方法院檢察署檢察官
被　　　告　丙○○
輔　佐　人　丁○○
上列被告因過失傷害案件，經檢察官聲請簡易判決處刑（93年度
偵字第8126號），本院士林簡易庭認不宜逕以簡易判決處刑（93
年度士交簡字第1840號），改依通常程序審理，本院判決如下：
    主  文
丙○○因過失傷害人致重傷，處有期徒刑伍月，如易科罰金，以
參佰元折算壹日。緩刑參年。
    事  實
一、丙○○於民國93年5 月28日上午6 時30分許，駕駛車牌號碼
    GCW-123 號重機車，沿臺北市○○○路，由東往西方向行駛
    ，途經臺北市○○○路225 巷口時，其應注意騎機車應依速
    限行駛，在市區未劃設行車分向線之道路，時速不得超過30
    公里，且須保持安全間距。而當時氣候晴，日間有自然光線
    ，路面乾燥、無缺陷、無障礙物，視距良好，並無不能注意
    之情事，竟疏於注意，貿然以超過時速30公里之速度超速前
    行，適乙○○○騎腳踏車在右前方行駛，亦疏未注意而向左
    偏轉，致兩車相擦撞，乙○○○因此倒地昏迷，並受有頭部
    外傷、兩側額骨、顳骨骨折、右側額頭急性硬腦膜外血腫、
    右側大腦顳葉遲發性血腫、左側硬腦膜外血腫等傷害。經送
    往臺北市立和平醫院（現已改名為台北市立平聯合醫院和平
    院區）治療後，仍有右額顳遲發性血腫（7x3x 4公分），而
    受有對其身體有重大難治之重傷害。丙○○於肇事後，於台
    北市政府警察局大同分局警員洪協平前往現場處理時，在其
    上開過失致重傷害等犯行未為任何有偵查犯罪職權之公務員
    已知悉前，不逃避接受裁判而當場向警員自首，承認其為肇
    事人。
二、案經乙○○○之夫甲○○訴由臺北市政府警察局大同分局報
    請台灣士林地方法院檢察署檢察官偵查起訴。
    理  由
一、訊據被告丙○○於偵查及審理中固自承有於前揭時、地發生
    車禍擦撞之事實，惟矢口否認有何公訴意旨所訴超速行駛及
    未保持行車安全間隔之過失，辯稱：伊有保持安全距離，伊
    時速係33公里，且騎乘時已經靠最左邊，係被害人李明秋突
    然左轉因而煞車不及，撞及到被害人云云。惟查：依卷附道
    路交通事故現場圖、交通事故談話紀錄表、交通事故補充資
    料表及現場照片14幀等以觀，本件車禍發生前，被害人之腳
    踏車於肇事前係位於被告之右前方，被告為後方車輛，本件
    肇事處僅1 線車道，顯見被告騎乘速度較快之機車欲超越速
    度較慢之腳踏車時，應注意與該腳踏車之間隔。按汽車駕駛
    人行車速度不得超過最高時速，且行車速度應依標誌之規定
    ，無標誌者，在未劃設車道線或行車分向線之道路，市區時
    速不得超過30公里；汽車行駛時，駕駛人應注意車前狀況及
    兩車併行之間隔，並隨時採取必要之安全措施，道路交通安
    全規則第93條第1 項第1 款及第94條第3 項分別訂有明文，
    此為一般駕駛人所具之交通常識與經驗，於駕駛時應注意並
    能注意遵守之事項。經查，本件肇事地點係1 線道，有卷附
    道路交通事故現場圖及照片可稽，依前開規定，該路段之行
    車速率限制在30公里以下，被告行車本應注意速限之規定，
    而被告於本院審理時自承：伊於肇事前一個路口即發現被害
    人，伊騎車靠最左側，被害人靠最右側，伊當時之時速係30
    幾公里到35公里之間，伊發現被害人之行向有變動，前後大
    約不到一個摩托車的距離，伊被被害人碰一下，就往旁邊倒
    ，因為那邊的路很窄，伊是摩托車，被害人是腳踏車，伊騎
    的比被害人快，距離被害人約2 公尺左右，按喇叭時，已經
    來不及了等語（見本院94年5 月10日審理筆錄），顯見被告
    當時時速確實有逾當地速限，且依被告所自承其在前一個路
    口即發現被害人，然於見被害人有轉向之動作時，竟僅按喇
    叭，並未立即煞車、保持安全間距或採取其他應變措施，致
    其駕駛之機車與被害人所騎乘之腳踏車發生擦撞，故被告非
    因當時情形有何不能注意之情事，致其無法遵守上開道路交
    通安全規則之規定，乃確因其自身疏未注意而未遵守上開道
    路交通安全規則規定肇事無誤，足見被告當時因未注意右前
    方車輛動態而未能採取足夠之減速行為、保持適當距離或隨
    時準備停車等必要之安全措施以致肇事，其有過失已甚明確
    ，且被告肇事責任經送鑑定之結果，亦同認定被告涉有過失
    之責，此有臺北市車輛行車事故鑑定委員會93年8 月6 日北
    鑑審字第09330218500 號函暨鑑定意見書在卷可稽。再參以
    卷附道路交通事故現場圖所示，本件車禍時被告之機車刮地
    痕距內側路緣僅40公分，被害人之血跡位置距離內側路緣亦
    僅有40公分，顯示被告之機車已靠道路左側行駛，且依該圖
    所示被告重機車之刮地痕筆直，並無轉彎情事，足徵被害人
    當時亦同未注意後面來車狀況即向左偏轉以致與被告撞及，
    被害人就本件車禍之發生亦同有過失，但此僅係過失相抵或
    量刑之範疇，不影響被告過失責任之成立。又被害人乙○○
    ○確實因本件車禍受有頭部外傷、兩側額骨、顳骨骨折、右
    側額頭急性硬腦膜外血腫、右側大腦顳葉遲發性血腫、左側
    硬腦膜外血腫等傷害，亦有和平醫院之診斷證明書在卷可稽
    。且被害人經送往和平醫院後，因被害人於車禍當日接受右
    額葉緊急開顱手術，於93年5 月29日因術後頭部電腦斷層掃
    描發現有右額顳葉遲發性腦血腫，而接受2 次手術，此種腦
    傷對身體足以導致重大不治之傷害等情，亦據臺北市立和平
    醫院函覆本院屬實，有該醫院93年12月15日北市和醫病字第
    0936091840 0號函在卷可稽，是被害人前開難治之傷害，自
    屬對其身體重大難治之重傷害，而已該當於刑法第10條第4
    項第6 款所定其他於身體有重大難治傷害之重傷害構成要件
    ，被害人乙○○○所受上開重傷害與被告之上開過失行為間
    有相當因果關係，至為明確。被告前開辯解，顯係卸責之詞
    ，委無足採，本件關於被告過失致被害人重傷害之事證明確
    ，被告之犯行堪以認定，應予依法論科。
二、按刑法第10條所稱「重傷」，除毀敗視能、聽能、語能、味
    能或嗅覺，及肢體、生殖之機能等明確之判斷標準外，尚包
    括「其他於身體或健康，有重大不治或難治之傷害」亦屬之
    ，刑法第10條第4 項各款分別定有明文。又按所稱「重大不
    治」係指終生不能恢復，「難治」係指難於治療。被害人乙
    ○○○因右側額葉硬腦膜外血腫及右額顳葉遲發性腦血腫而
    接受腦部手術2 次，此種腦傷自屬對其身體重大難治之重傷
    害，核屬刑法第10條第4 項第6 款所稱於身體重大難治之傷
    害，為重傷害無誤。故核被告丙○○所為，係犯刑法第284
    條第1 項後段過失致重傷害罪。公訴意旨認被告係犯刑法第
    284 條第1 項前段之過失傷害罪，容有誤會，惟此部分業經
    蒞庭實行公訴之檢察官於審判期日當庭更正起訴法條，本院
    亦當庭告知被告更正後之罪名，以利被告行使訴訟防禦權，
    自毋庸再為變更起訴法條之諭知。又被告肇事後，於員警前
    往現場處理時，主動承認為肇事人，嗣並接受裁判，有臺北
    市○○○○○道路交通事故肇事人自首情形紀錄表在卷足徵
    ，被告之情形符合自首之要件，應依刑法第62條前段之規定
    ，減輕其刑。爰審酌被告過失程度、造成被害人乙○○○受
    傷之損害、犯罪後態度、迄未與被害人達成民事上和解賠償
    損害，及告訴代理人於本院審理時表示對被告請求從輕量刑
    等一切情狀，量處如主文所示之刑，並諭知易科罰金之折算
    標準，以示懲儆。末查，被告前未曾受有期徒刑以上刑之宣
    告，有台灣高等法院被告全國前案紀錄表一份在卷可考，其
    因一時駕駛疏忽，致觸犯本案犯行，經此刑之宣告後，當能
    知所警惕，信無再犯之虞，告訴代理人亦當庭請求法院給予
    被告緩刑機會，本院認所受宣告之刑，以暫不執行其刑為適
    當，爰併予宣告緩刑3 年，以啟自新。
據上論斷，應依刑事訴訟法第452 條、第299 條第1 項前段，刑
法第284 條第1 項後段、第41條第1 項、第62條前段、第74條第
1 款，罰金罰鍰提高標準條例第1 條前段、第2 條，判決如主文
。
本案經檢察官鄭世揚到庭執行職務。
中　　華　　民　　國　　94　　年　　5 　　月　　24　　日
                  刑事第三庭審判長法  官  李正紀
                                  法  官  吳祚丞
                                  法  官  王俊雄
以上正本證明與原本無異。
如不服本判決應於送達後10日內，向本院提出上訴狀。
                                  書記官  許秋莉
中　　華　　民　　國　　94　　年　　5 　　月　　31　　日
附錄本判決論罪科刑依據之法條：
中華民國刑法第284 條第1 項後段：
因過失傷害人者，處六月以下有期徒刑、拘役或五百元以下罰金
，致重傷者，處一年以下有期徒刑、拘役或五百元以下罰金。
從事業務之人，因業務上之過失傷害人者，處一年以下有期徒刑
、拘役或一千元以下罰金，致重傷者，處三年以下有期徒刑、拘
役或二千元以下罰金。
